【裁判字號】    92,重訴,38
【裁判日期】    920331
【裁判案由】    確認買賣關係不存在
【裁判全文】
臺灣嘉義地方法院民事判決                         九十二年度重訴字第三八號
    原      告    甲○○即李.
    訴訟代理人    盧奇南律師
    複  代理人    邱川崎律師
    被      告    丙○○
                  丁○○
    共      同
    訴訟代理人    林崑地律師
    參  加  人    乙○○
右當事人間確認買賣關係不存在事件，本院判決如左：
    主    文
原告之訴駁回。
訴訟費用由原告負擔。
    事實及理由
一、本件原告主張：原告之被繼承人李水金（已於民國九十一年十月二十六日死亡）
    、李黃攜（已於民國九十一年九月十六日死亡）生前於七十九年十一月十日，以
    總價新台幣（下同）二千一百六十四萬元，出售其等所有坐落嘉義市○○段○○
    段三之一四號、地目建、面積○．○○四五公頃，同小段三之一五號、地目建、
    面積○．○○三八公頃土地，及其上建物門牌號碼：嘉義市○○街六○號、六二
    號及嘉義市○○路七五五號房屋（下稱系爭房地）予被告丙○○，經其指定將系
    爭房地登記在被告丁○○名下，並於七十九年十二月十四日辦畢所有權移轉登記
    ，惟被告丙○○僅支付價金一千萬元，餘款迄今未付，原告及參加人乙○○基於
    繼承及買賣關係，提起本訴等語。並聲明：
（一）先位聲明：
    (1)確認被告丙○○與原告之被繼承人李水金、李黃攜間就系爭房地之買賣關係不
      存在。
    (2)被告丁○○應移轉系爭房地之所有權登記予原告及參加人乙○○。
    (3)訴訟費用由被告負擔。
（二）備位聲明：
    (1)被告丙○○應給付原告及參加人乙○○一千一百六十四萬元，及自訴狀繕本送
      達翌日起至清償日止，按年息百分之五計算之利息。
    (2)訴訟費用由被告負擔。
    (3)願供擔保，請准宣告假執行。
二、被告則以：出賣人李水金夫婦生前因陸續向被告丙○○借款達一千多萬元未能清
    償，乃決定出售系爭房地，以部分價款抵付債務，其餘價金一千一百五十二萬元
    ，則由被告丙○○分七次以現金給付，以俾出賣人償還所欠銀行、合庫之抵押借
    款，雙方並約定出賣人有二年之買回期限，系爭房地之買賣價金，被告已悉數給
    付，此觀出賣人於七十九年間即已辦畢所有權移轉登記，及經過十二年之久，出
    賣人均未要求給付尾款自明，原告於出賣人雙雙去世後，始無端興訟，顯於法無
    據等語資為抗辯。並聲明：
（一）原告之訴及假執行之聲請均駁回；（二）訴訟費用由原告負擔。（三）如受不
      利判決，願供擔保，請准免為假執行之宣告。
三、得心證之理由：
（一）原告主張被繼承人李水金、李黃攜生前於七十九年十一月十日，以總價二千一
      百六十四萬元，出售其等所有系爭房地予被告丙○○，經其指定將系爭房地登
      記在被告丁○○名下，並於七十九年十二月十四日辦畢所有權移轉登記，被告
      丙○○已自七十九年十一月十日起至七十九年十二月十四日止，分七次交付買
      賣價金共一千一百五十二萬元予出賣人李水金、李黃攜，出賣人李水金、李黃
      攜去世後，僅原告及參加人乙○○為法定繼承人，其餘繼承人皆已合法拋棄繼
      承等情，業據其提出除戶謄本一份、戶籍謄本四份、繼承系統表一份、買賣契
      約書影本一份、土地登記謄本四份、存證信函影本三份、本院九十一年繼字第
      六九○號函文影本一份等證，且為被告所不爭執，自堪信為真實。
（二）查買賣契約書第二條最後一行（即第七次付款）記載：「民國七十九年十二月
      十四日交壹佰柒拾伍萬元正支票號碼：0000000號壹張。」，核對出賣
      人亦於同日將系爭房地所有權移轉登記予被告丁○○，可認應係買方即被告丙○○已付清所有價款，出賣人始為所有權之移轉登記；再觀之該契約書第十三
      條其他特約事項載明：「雙方約定俟不動產過戶予承買人後，以契約計算二年
      內出賣人有買回權，在買回期限內，出賣人得以同一全部價金買回，但抵押之
      債務利息，由出賣人負擔，若有遲延未繳，此買回權即自動解除，承買人得清
      償其抵押債務後，處理買賣標的物，出賣人絕無異議。」，有買賣契約書影本
      一份在卷可按，本件出賣人既未在買回期限內（到期日為八十一年十一月十日
      ）以同一全部價金買回系爭房地，則系爭房地之所有權應自該日起確定、終局
      歸屬買受人所有。
（三）又證人張玉珠即承辦本件買賣不動產過戶之代書到庭證稱：「我是辦土地買賣
      的代書，本件買賣的價款都有繳清，所以才過戶，將權狀拿給買方。兩造先前
      就有借貸債務存在，因繳不出利息，所以才以土地抵付，多餘的價款使用現金
      給付。」、「該筆土地有銀行的抵押貸款，有將貸款金額算入價金內，由買方
      即被告丙○○來償還。」、「三筆銀行的貸款都是由買方拿錢給李水金去償還
      ，合庫銀行的清償證明在被告丙○○處，該筆抵押登記尚未塗銷。」等語；證
      人李秀蘭即原告姊姊、被告丙○○之媳婦亦到庭證稱：「我的父親李水金生前
      有向我公公即被告丙○○借錢，我只知道總共欠了一千多萬元，因無力償還所
      以使用系爭房地來抵付債務，多餘的價款我公公就付現金。」等語（見九十二
      年三月十八日言詞辯論筆錄），足證被告所述為真。雖參加人乙○○到庭陳稱
      ：「實際上是我向被告丙○○借款壹仟多萬元，我父親李水金是用系爭房地來
      幫我償還債務，被告還差三百多萬元的尾款還沒有給我。」等語；衡之系爭房
      地之總價款為二千一百六十四萬元，扣除被告丙○○分七次所付之現款一千一
      百五十二萬元，尚有一千零十二萬元，剛好符合參加人乙○○所稱之「我向被
      告丙○○借款壹仟多萬元，我父親李水金是用系爭房地來幫我償還債務等詞，
      至於乙○○所稱之「被告還差三百多萬元的尾款還沒有給我」，則無憑據。
（四）從而，被告丙○○已悉數付清本件不動產買賣之所有價金，應堪採信，則原告
      提起本訴，先位聲明請求確認系爭房地之買賣關係不存在、被告丁○○應移轉
      系爭房地之所有權登記予原告及參加人乙○○；及備位聲明請求告丙○○應給
      付原告及參加人乙○○一千一百六十四萬元，及自訴狀繕本送達翌日起至清償
      日止，按年息百分之五計算之利息，為無理由，均應予駁回。
（五）兩造其餘主張及所提證據，與本院上開論斷無涉或無違，爰不予一一贅述，附
      此敘明。
四、據上論結，原告之訴為無理由，依民事訴訟法第七十八條，判決如主文。
中      華      民      國    九十二    年      三      月    三十一    日
~B臺灣嘉義地方法院民事第二庭
~B    法  官  唐淑民
右為正本係照原本作成
如對本判決上訴須於判決送達後廿日內向本院提出上訴狀
中      華      民      國    九十二    年      三      月    三十一    日
~B    書記官  林金福


司法院資訊處製作；財團法人民間司法改革基金會備份。
